臺灣臺中地方法院刑事判決　　　　　　　　　　　　　九十一年度自字第九三九號
　　自　訴　人　丙○○　男　四.
　　被　　　告　甲○○　男　三.
右列被告因詐欺等案件，經自訴人提起自訴，本院判決如左：
    主  文
甲○○無罪。
    理  由
一、自訴意旨係以：被告甲○○意圖詐取不法利益，於民國九十一年四月二十六日偽
    藉租車營運，向自訴人開設之東友計程汽車行承租福特六和廠牌、車牌五Ｒ─六
    ０三號營業小客車乙輛，並約定每日租金新臺幣（下同）七百五十元，雙方並簽
    立計程車租賃契約書，致自訴人信以為真而將營業小客車交付被告營業。詎被告
    承租上開營業小客車後即逃逸無蹤，至今未曾給付租金，至九十一年十月二十八
    日共積欠自訴人租金一十三萬八千七百五十元，並於九十一年九月二十一日因車
    禍肇事逃逸，將上開小客車棄置於臺中縣太平市某家修配廠後，即失去蹤影，亦
    避不見面，因認被告涉有刑法第三百三十九條第二項之詐欺得利罪嫌。
二、按犯罪事實應依證據認定之，無證據不得推定其犯罪事實；不能證明被告犯罪者
    ，應諭知無罪之判決；刑事訴訟法第一百五十四條、第三百零一條第一項分別定
    有明文。又按認定不利於被告之事實，須依積極證據，苟積極證據不足為不利於
    被告事實之認定時，即應為有利於被告之認定，更不必有何有利之證據，最高法
    院三十年度上字第八一六號判例可資參照。另按告訴人之告訴，係以使被告受刑
    事訴追為目的，是其陳述是否與事實相符，仍應調查其他證據以資審認。最高法
    院五十二年臺上字第一三００號亦著有判例可參。復按刑法第三百三十九條第二
    項之詐欺得利罪，以使用詐術而圖得財產上不法之利益為成立要件，所謂以詐術
    使人交付，必係被詐欺人因其詐術而陷於錯誤，始為相當，若其所用方法，不能
    認為詐術，亦不致使人陷於錯誤，即不構成本罪，最高法院四十六年臺上字第二
    六０號判例意旨足資參照。
三、訊據被告甲○○於本院審理時固坦承於前開時間向自訴人開設之東友計程汽車行
    承租車牌五Ｒ─六０三號營業小客車乙輛，雙方並簽立計程車租賃契約書之事實
    ，惟堅決否認其有詐欺得利之犯行，辯稱：伊當時是幫朋友乙○○租車，因乙○
    ○女友之前曾向自訴人租過車，有發生糾紛，所以乙○○才委託伊以伊名義簽約
    租車，乙○○則掛名當連帶保證人，事實上該車承租後均由乙○○使用，租金亦
    應由乙○○支付，發生車禍後將車丟在修配廠的應該也是乙○○，伊那時在臺北
    從事保全工作，不可能開計程車在臺中發生車禍，且伊並不知道乙○○為何未繳
    納租金，伊並無詐欺之意圖等語。經質之自訴人於本院審理時自承：乙○○之女
    性朋友之前確曾向伊租過車，有積欠租金，本件是乙○○和被告一起來向伊租車
    ，後來警察通知伊說這台承租車輛肇事逃逸，再事隔二、三天太平一家修配廠通
    知伊說該車在他們那裡，並告訴伊說車子是乙○○開過去的，被告也是被害者，
    他應沒有詐欺之意思等情，並提出臺中市警察局交通警察隊肇事現場圖影本一份
    為憑。查該份現場圖記載系爭車牌五Ｒ─六０三號營業小客車於九十一年九月二
    十一日上午八時十五分許，在臺中市○○○路附近肇事後，駕駛者並未留在現場
    之情。又查被告於九十一年九月間係在鴻銳保全股份有限公司及鴻銳管理顧問股
    份有限公司擔任保全工作，其自九十一年九月二十日晚間七時許起至九十一年九
    月二十一日上午七時許止，係在臺北服勤之事實，有前開公司之勤務交接簿一本
    在卷可憑，益認駕駛車牌五Ｒ─六０三號營業小客車於九十一年九月二十一日上
    午八時十五分許，在臺中市○○○路附近肇事者，應非被告甚為明確。由上可知
    被告辯稱：因乙○○女友之前曾向自訴人租過車，有發生糾紛，所以乙○○才委
    託伊以伊名義簽約租車，事實上該車承租後均由乙○○使用，發生車禍後將車丟
    在修配廠的應該也是乙○○之情，尚非子虛。綜上所述，本件承租車輛既由乙○
    ○使用，被告並無法得知乙○○使用車輛及繳納租金情形，依此，尚難認被告於
    租車之初，有施用詐術而使自訴人陷於錯誤之情形。再查被告於本院審理時已與
    自訴人達成民事和解，被告身為租車名義人而願分期償還自訴人八萬元，自訴人
    表示不再追究等情，有和解書及本院審判筆錄各一份在卷可稽，益徵被告於本件
    租車之時，應無詐欺之意圖。故被告辯稱其無詐欺之犯意，尚堪採信。此外，本
    件並查無其他積極證據足資認定被告有何詐欺得利之犯行，應認被告之詐欺得利
    犯行尚屬不能證明，爰為被告無罪判決之諭知。
四、末按告訴乃論之罪，自訴人於第一審辯論終結前，得撤回其自訴，刑事訴訟法第
    三百二十五條第一項定有明文。自訴人撤回告訴乃論之罪，該部分訴訟關係已不
    存在，法院即無庸加以裁判。查自訴人原自訴被告甲○○另涉有刑法第三百五十
    四條之毀損罪嫌，該罪依照同法第三百五十七條規定係屬告訴乃論之罪，茲經自
    訴人於第一審辯論終結前當庭撤回告訴，有本院九十一年十二月三十日審判筆錄
    可稽，揆諸前開說明，該部分本院自無庸加以裁判，併此敘明。
據上論斷，應依刑事訴訟法第三百四十三條、第三百零一條第一項，判決如主文。
中      華      民      國    九十一    年     十二     月    三十一    日
                                臺灣臺中地方法院刑事第四庭
                                        法  官  張  靜  琪
右正本證明與原本無異。
如不服本判決，應於判決送達後十日內向本院提出上訴狀，上訴於臺灣高等法院臺中
分院( 須附繕本 )。
                                        書記官
中      華      民      國    九十一    年     十二     月    三十一    日
